臺灣苗栗地方法院交通事件裁定　　　　　　　　　　　九十三年度交聲字第二八號
　　移送機關　　交通部公路總局新竹區監理所苗栗監理站
　　異　議　人　甲○○
右列異議人因違反道路交通管理處罰條例案件，對於交通部公路總局新竹區監理所苗
栗監理站中華民國九十三年二月二十七日所為之處分（原處分案號：竹監苗字第裁五
四─Ｆ00000000號），聲明異議，本院裁定如左：
    主  文
異議駁回。
    理  由
一、按「汽車駕駛人，行經有燈光號誌管制之交岔路口闖紅燈者，處新臺幣一千八百
    元以上五千四百元以下罰鍰」；「駕駛汽車有違反本條例之行為，經交通勤務警
    察或依法令執行交通稽查任務人員制止時，不聽制止或拒絕停車接受稽查而逃逸
    者，除按各該條規定處罰外，處新臺幣三千元以上六千元以下罰鍰」，道路交通
    管理處罰條例第五十三條、第六十條第一項分別定有明文。
二、異議意旨略以：異議人記得從未駕車路過違規地點，亦未借車給予他人使用，違
    規單又無異議人親筆簽名及違規照片存證，因此不服裁決，請求撤銷原處分云云
    。
三、按異議人甲○○所有之車牌號碼七Ｐ—五一七五號自用小客車，於民國九十三年
    二月一日十五時五十五分許，在苗栗縣台六線公館向陽大地路口，因「1.闖紅燈
    。2.不服指揮稽查而逃逸。」，經苗栗縣警察局交通隊警員李春貴依違反道路交
    通管理處罰條例第五十三條第一項及第六十條第一項規定，於同日掣單逕行舉發
    後，由交通部公路總局新竹區監理所苗栗監理站於同年二月二十七日裁處異議人
    罰鍰五千七百元等情，有九十三年二月一日苗縣警交字第Ｆ00000000號
    苗栗縣警察局舉發違反道路交通管理事件通知單影本、九十三年二月二十七日交
    通部公路總局新竹區監理所苗栗監理站竹監苗字第裁五四—Ｆ00000000
    號違反道路交通管理事件裁決書各一紙在卷可稽。
四、本件經本院傳喚當時在現場發覺違規而逕行舉發之警員李春貴到庭證稱：「九十
    三年二月一日下午三時五十五分許，當時我服勤務，車牌號碼七Ｐ—五一七五號
    自用小客車，在台六線公館向陽大地入口，因闖紅燈右轉，經攔檢未停往高速公
    路方向逃逸。因我是騎重型機車不可上高速公路，所以立即登記車號、車型、顏
    色，返回局裡後經電腦查詢車籍資料相符，乃逕行舉發；逕行舉發是不用相片的
    ，當初駕駛人並不是異議人。當時因為對方闖紅燈，我在他的車子後面，也有看
    到車號。我攔停示意對方靠邊停車，他有搖下窗戶慢慢往旁邊駛，但對方並不停
    車，突然往高速公路駛去，因為我騎的是重型機車，不能上高速公路，於是我記
    下車號後，就逕行舉發。後來，我接到傳票，又查獲異議人的車子又違規，這次
    也是逕行舉發，還有照片可以佐證。」。又證稱：「（問：是否認識異議人？）
    （答：不認識）。（問：從你看到車號，到你騎到他旁邊，距離有多遠？時間有
    多久？）（答：約有五、六秒。他在上高速公路交流道這段距離，我也有再繼續
    看到他的車號，時間也約有五、六秒以上）」等語，並當場繪製當日查獲違規情
    形之道路現場簡圖附卷。
五、按「道路交通管理之稽查，違規紀錄，由交通勤務警察，或依法令執行交通稽查
    任務人員執行之。公路主管及警察機關就其主管業務，查獲違反道路交通管理之
    行為者，應本於職權舉發或處理之」「交通勤務警察或依法令執行交通稽查任務
    人員，對於違反道路交通管理事件之稽查，應認真執行；其有不服稽查而逃逸之
    人、車，得追蹤稽查之」，九十三年六月三十日修正發佈之「違反道路交通管理
    事件統一裁罰基準及處理細則」定有明文。苗栗縣警察局交通隊警員李春貴之身
    分係交通勤務警察，為「依法令執行交通稽查任務之人員」，當日係依法執行職
    務，本就有稽查違規之職責，堪資明確。又上開「違反道路交通管理事件統一裁
    罰基準及處理細則」第十一條第一項規定，違規行為原即得「逕行舉發」，「逕
    行舉發」時，「應按已查明之資料填註車牌號碼、車輛種類、車主姓名或地址，
    並於通知單上方空白處加註逕行舉發之文字後，由舉發機關送達被通知人」，亦
    不以行為人必須在違規單上簽名為必要。是異議人以並未在該違規通知單上簽名
    為由資以抗辯，尚無理由。
六、末查，道路交通管理處罰條例第六十條第一項及上開「違反道路交通管理事件統
    一裁罰基準及處理細則」有關「逕行舉發」之規定，本即在「為加強道路交通管
    理，維護交通秩序，確保交通安全」之立法目的所為之特別規定。其前提本即在
    遇有「駕駛汽車有違反本條例之行為，經交通勤務警察或依法令執行交通稽查任
    務人員制止時，不聽制止或拒絕停車接受稽查而逃逸」時，所預定之罰則。類似
    此種「不聽制止或拒絕停車接受稽查而逃逸」之情形，本均係在極短之時間內發
    生，於客觀上本即難以取證，故法律授權執行取締之警員，得採「逕行舉發」之
    方式，於查明車牌號碼、車輛種類、車主姓名或地址相符後，得逕由舉發機關掣
    單送達被通知人，此種基於法律明示授權之行政處分，既係本於法令所為之作為
    ，本即於法無違，亦無必須附有其他諸如照片等證據以為佐證之必要。質言之，
    立法者賦予行政機關「逕行舉發」之職權，即在使執勤警員得以當機處分，以達
    其維護交通秩序、安全之行政目的；反之，若謂公務員一切行政行為均需預留證
    據以證其實，則國家行政勢必窒礙難行，亦與右開規定之立法精神有違。況本件
    違規車輛既確為異議人所有，與執勤之警員間亦素不相識，彼此間並無恩怨可言
    ，均業據異議人及證人供陳在卷。而依證人李春貴所證該車當日之違規情節，其
    時間、地點固不足以令發現違規之警員當場攔停以為舉發，然衡情該警員於為取
    締違規之行為時，目視該車之時間合計已長達約十餘秒以上，就有關車號、車型
    、顏色等之識別所需，堪稱時間甚為充裕，應無錯誤之可能，且其係於返回局裡
    後即經電腦查詢車籍資料相符，而於同日即逕行舉發，是本件因警員識別錯誤所
    生之誤會可能幾近於零，從而，該車輛即確為當日違規之車輛應可採信。
七、綜合上述，本件異議人之車輛既有違規，縱該日闖紅燈及不服制止而逃逸之行為
    人並非異議人本人，然異議人既不能證明該車曾提供他人使用，舉證當日之行為
    人另有應予歸責之他人，則有關該車輛之違規，即應歸責於車輛所有人，此參諸
    道路交通管理處罰條例第八十五條第三項：「本條例關於車輛駕駛人之處罰，如
    應歸責於車輛所有人者，處罰車輛所有人」之規定即明。從而本件裁決機關依違
    反道路交通管理處罰條例第五十三條第一項及第六十條第一項規定，以異議人為
    對象予以裁罰，亦屬於法有據。本件異議為無理由，應予駁回。
八、據上論斷，應依道路交通案件處理辦法第十九條，裁定如主文。
中　　　華　　　民　　　國　　九十三　　年　　　十　　　月　　二十一　　日
                                  臺灣苗栗地方法院交通法庭
                                      法  官  楊  台  清
右正本證明與原本無異。
如不服本裁定，應於裁定送達後五日內向本院提出抗告狀。
                                      書記官  王  月  香
中　　　華　　　民　　　國　　九十三　　年　　　十　　　月　　二十六　　日
